【裁判字號】    99,裁,3017
【裁判日期】    991202
【裁判案由】    商標評定
【裁判全文】
最  高  行  政  法  院  裁  定
                                      99年度裁字第3017號
上  訴  人  林純珍
被  上訴人  經濟部智慧財產局
代  表  人  王美花
參  加  人  亞尼克子工房股份有限公司
代  表  人  吳宗恩
上列當事人間商標評定事件，上訴人對於中華民國99年8月26日
智慧財產法院99年度行商訴字第73號行政判決，提起上訴，本院
裁定如下：
    主  文
上訴駁回。
上訴審訴訟費用由上訴人負擔。
    理  由
一、按依據智慧財產案件審理法第32條規定提起上訴者，除有特
    別規定外，應適用行政訴訟法關於上訴審程序相關規定。對
    於智慧財產法院行政判決之上訴，非以其違背法令為理由，
    不得為之，行政訴訟法第242條定有明文。依同法第243條第
    1項規定，判決不適用法規或適用不當者，為違背法令；而
    判決有同條第2項所列各款情形之一者，為當然違背法令。
    是當事人對於智慧財產法院行政判決上訴，如依行政訴訟法
    第243條第1項規定，以智慧財產法院行政判決有不適用法規
    或適用不當為理由時，其上訴狀或理由書應有具體之指摘，
    並揭示該法規之條項或其內容；若係成文法以外之法則，應
    揭示該法則之旨趣；倘為司法院解釋或本院之判例，則應揭
    示該判解之字號或其內容。如以行政訴訟法第243條第2項所
    列各款情形為理由時，其上訴狀或理由書，應揭示合於該條
    項各款之事實。上訴狀或理由書如未依此項方法表明者，即
    難認為已對智慧財產法院行政判決之如何違背法令有具體之
    指摘，其上訴自難認為合法。
二、緣上訴人於民國96年2月12日以「尼克咖啡The Naked Cafe
    及圖」（商標圖樣中之「咖啡CAFE」聲明不在專用之列）商
    標，指定使用於商標法施行細則第13條所定商品及服務分類
    表第43類之「托兒所，冷熱飲料店、咖啡廳、咖啡館、泡沫
    紅茶店、餐廳、早餐店、漢堡店，牛排館、素食餐廳、酒吧
    、會場出租、展覽會設備提供。」等服務，申請註冊，案經
    被上訴人審查，核准列為註冊第1286492號商標（下稱系爭
    商標）。嗣參加人主張系爭商標與據以評定之註冊第114497
    1號「亞尼克」商標（下稱據爭商標）構成近似，系爭商標
    之註冊有違商標法第23條第1項第12款及第13款之規定為由
    ，於97年4月9日申請評定，案經被上訴人審查，認系爭商標
    有違商標法第23條第1項第13款規定，以98年8月18日中台評
    字第970098號商標評定書為系爭商標之註冊應予撤銷之處分
    。上訴人不服，循序提起行政訴訟。
三、上訴人對於智慧財產法院99年度行商訴字第73號行政判決上
    訴，主張略以：(一)判斷商標近似，應以商標圖樣整體觀察，
    原判決既稱「比較兩者（系爭商標與據爭商標）外觀而言，
    雖僅有其中『尼克』二中文字相同，其餘並不相同」，堪認
    系爭商標與據爭商標二者顯不相同，然原判決竟捨此客觀事
    實，而以「商品、服務、消費者、市場範圍」為商標比較對
    象，顯然違反「『混淆誤認之虞』審查基準」所揭櫫之整體
    觀察原則，且原判決明知兩商標並不相同，上開論斷顯有判
    決理由自相矛盾之違誤。(二)原判決以：「…我國國人於日常
    生活中認知商標時，倘其中列有中文字樣，習慣上均以讀取
    中文為先，再以其他文字判斷在後，系爭商標與據爭商標既
    均有『尼克』2字，而據爭商標於『尼克』2字前所多出之『
    亞』字於讀音上確屬輕音，如同國人習慣以『阿X』」方式
    稱呼人名一般，此一『亞』」或『阿』字往往容易因發音方
    式遭忽視，成為非識別之主要依據，是以非無可能在判斷上
    ，仍會以『尼克』為主要之判斷依據，此尤其在唱呼之際最
    為明顯。…」，然其究係依據何種音韻學為佐證，原判決未
    置一詞，有認定事實未依證據之違誤。(三)上訴人於網路上檢
    索被上訴人編製公布之「著名商標案件彙編完整版」，與參
    加人之著名商標為「亞尼克子工房YANNICK及圖」商標，
    並非參加人主張之據爭「亞尼克」商標，亦與系爭商標毫不
    相涉，原判決罔顧事實，逕自認定據爭商標為著名商標，自
    有認事用法未依證據、適用證據法則顯有不當等語。惟查，
    據爭商標業經被上訴人以其經參加人使用多年而於另案認定
    屬著名商標乙節，業經原判決審認無訛，上訴理由，無非重
    述其在原審業經主張而為原判決摒棄不採之陳詞，對原判決
    認定系爭商標與據爭商標近似，且是令消費者產生混淆誤認
    之事實為爭議，核屬就原審取捨證據、認定事實之職權行使
    為爭議與指摘，並就原審已論斷者，泛言未論斷，而非具體
    表明合於不適用法規、適用法規不當、或行政訴訟法第243
    條第2項所列各款之事實，自難認對原判決之如何違背法令
    已有具體之指摘。依首開規定及說明，應認其上訴為不合法
    。
四、據上論結，本件上訴為不合法。依智慧財產案件審理法第1
    條，行政訴訟法第249條第1項前段、第104條，民事訴訟法
    第95條、第78條，裁定如主文。
中    華    民    國    99    年    12    月    2     日
                    最高行政法院第六庭
                        審判長法官  藍  獻  林
                              法官  黃  淑  玲
                              法官  廖  宏  明
                              法官  姜  素  娥
                              法官  林  文  舟

以  上  正  本  證  明  與  原  本  無  異
中    華    民    國    99    年    12    月    2     日
                              書記官  賀  瑞  鸞

司法院資訊處製作；財團法人民間司法改革基金會備份。
